【裁判字號】    94,易,2486
【裁判日期】    950227
【裁判案由】    詐欺
【裁判全文】
臺灣臺中地方法院刑事判決              94年度易字第2486號
公  訴  人  臺灣臺中地方法院檢察署檢察官
被      告  丙○○
上列被告因詐欺案件，經檢察官提起公訴（九十四年度偵字第一
二九三０號），被告於準備程序中就被訴事實為有罪之陳述，本
院合議庭裁定由受命法官獨任進行簡式審判程序，本院判決如下
：
    主    文
丙○○幫助共同連續意圖為自己不法之所有，以詐術使人將本人
之物交付，處有期徒刑參月，如易科罰金，以參佰元折算壹日。
    犯罪事實
一、丙○○可預見其交付自己之金融帳戶予他人使用，他人可能
    以該金融帳戶遂行財產上犯罪之目的，且取得他人存摺之目
    的，在於收取贓物及掩飾犯行不易遭人追查，竟不顧他人所
    可能遭害之危險，仍以縱若有人持以犯罪亦不違反其本意之
    幫助他人詐欺取財之不確定犯罪故意，於民國九十三年九月
    底某日，在台中市第一廣場，將其所有之台新銀行太平分行
    開設之第八一二─00000000000000號帳戶之
    存摺及提款卡（含密碼），以新台幣（下同）二千五百元之
    價格，販賣予年籍不詳之某成年男子使用。嗣該年籍不詳成
    年男子取得丙○○上開銀行帳戶後，即與其所屬之詐騙集團
    成員即共同基於意圖為自己不法所有之概括犯意聯絡，連續
    為下列詐騙行為：（一）先於九十三年十月八日上午，上開
    詐騙集團之某女性成年成員撥打電話給甲○○，要求給付貨
    款，甲○○一時不查，陷於錯誤，乃依其指示，於同年月十
    四日匯款五萬元至丙○○上開銀行帳戶內；（二）又於九十
    三年十月十四日上午十一時許，上開詐騙集團某女性成年成
    員撥打電話給丁○○謊稱：為丁○○之友人黃秋鈺，因家中
    有急難，需借款五萬元等語，致使丁○○陷於錯誤，而依該
    名女子之指示，於同日下午一時三分許，匯款五萬元至丙○○上開銀行帳戶內。嗣經丁○○向黃秋鈺催討借款，始知受
    騙。
二、案經台中縣警察局霧峰分局報請臺灣臺中地方法院檢察署檢
    察官偵查起訴。
    理    由
一、前揭事實，業據被告丙○○於本院簡式審判程序審理時坦承
    不諱，核與被害人甲○○、丁○○於警詢及本院準備程序時
    指述情節相符，並有被告所有之上開台新銀行太平分行第八
    一二─00000000000000號帳戶之開戶資料、
    資金往來明附卷可稽，復有華南商業銀行匯款回條聯（甲○○）、富邦銀行自動櫃員機交易記錄（丁○○）、受理刑事
    案件報案三聯單、詐騙帳戶通報警示報告表在卷可資佐證。
    按，今日一般人至郵局或銀行開設帳戶並非難事，如非供犯
    罪之非法使用，衡諸常情，自無置自己名義帳戶不用，而取
    得他人帳戶使用之必要。且金融存款帳戶事關存戶個人財產
    權益之保障，其與存戶印鑑章結合，具高度專有性，除非本
    人或與本人親密關係者，難認有何理由可自由流通使用該存
    摺，一般人皆有妥為保管防阻他人任意使用之認識，縱因特
    殊情況偶有交付他人使用之需，亦必然深入瞭解用途後再行
    提供以使用，方符常情。而該等專有物品如落入不明人士手
    中，極易被利用為與財產有關之犯罪工具，此又係具備一般
    生活智識者皆能體察之常識；參以邇來詐欺者使用他人存摺
    作為指示被害人匯款工具之犯罪類型層出不窮，並廣經媒體
    披載，凡對社會動態尚非全然不予關注者均能知曉。在本件
    中，被告丙○○於交付其前開銀行帳戶予上開不詳年籍成年
    人時，已是滿二十歲之成年人，心智已然成熟，亦具一般智
    識程度，對於上開各情自有認識，竟仍將自己前開銀行帳戶
    之存摺、提款卡（含密碼），提供予姓名、年籍均不詳之成
    年人使用，被告主觀上顯具有縱使該姓名不詳之成年人取得
    該存摺、提款卡後，持以作為詐欺取財之用，亦不違背其本
    意之不確定故意至明。然以被告僅係單純依該姓名年籍不詳
    之成年人要求提供前開銀行之帳戶存摺、提款卡，並未參與
    詐騙被害人財物之構成要件行為，是主觀上僅係基於幫助他
    人詐欺取財之意思，亦屬無疑。綜上所陳，被告前開自白確
    與事實相符，堪予信採。本件事證明確，被告上開犯行洵堪
    認定。
二、按連續幫助與幫助連續係為不同之犯罪態樣，如基於概括犯
    意，多次幫助他人犯罪，為連續幫助，該幫助者有多次犯罪
    行為；如以一幫助行為，幫助他人連續犯罪，則為幫助連續
    ，就幫助犯而言，僅有一次犯罪行為；如幫助者以多次幫助
    行為幫助他人連續犯罪，則為連續幫助連續，該幫助犯及被
    幫助之正犯，均有多次之犯罪行為。查本案真實姓名、年籍
    不詳之成年男子及其所屬詐騙集團之不詳成年成員，共同基
    於意圖為自己不法所有之概括犯意，以上述方式，先後使被
    害人甲○○、丁○○分別陷於錯誤因而交付本人之財物，是
    上開不詳姓真實名成年男子及其所屬詐騙集團之不詳姓名成
    年成員所為，係連續犯刑法第三百三十九條第一項之詐欺取
    財罪，且彼此間有犯意聯絡及行為分擔，俱為共同正犯。而
    被告丙○○將其開設之上開台新銀行太平分行帳戶交予詐騙
    集團成員，供作渠等詐欺取財之用，係基於幫助他人詐欺取
    財之不確定故意，且所為係屬詐欺取財罪構成要件以外之行
    為。核被告丙○○所為，係犯刑法第三十條第一項、第三百
    三十九條第一項之幫助共同連續詐欺取財罪。被告幫助他人
    犯詐欺取財罪，為從犯，核其涉案情節不若正犯為重，爰依
    刑法第三十條第二項之規定，按正犯之刑減輕之。爰審酌被
    告恣意提供其所有之上開銀行存款帳戶，供他人非法使用，
    非但助長社會犯罪風氣，更導致犯罪偵查困難，且業已致使
    本件被害人分別受有前述損害，其行為殊屬不當，惟念及被
    告並未實際參與本件詐欺取財犯行，對於破壞社會治安之責
    難性，尚不若實際實施犯罪行為之正犯為重，暨被告犯後坦
    承犯行之態度等一切情狀，量處如主文所示之刑，並諭知易
    科罰金之折算標準。
三、據上論斷，應依刑事訴訟法第二百七十三條之一第一項、第
    二百九十九條第一項前段，刑法第三十條第一項、第二項、
    第三百三十九條第一項、第四十一條第一項前段，罰金罰鍰
    提高標準條例第一條前段、第二條，判決如主文。
本案經檢察官乙○○到庭執行職務。
中    華    民    國    95    年     2    月    27    日
                  刑事第一庭    法  官  曾佩琦
上正本證明與原本無異。
如不服本判決，應於送達後十日內向本院提出上訴狀（須附繕本
），上訴於臺灣高等法院臺中分院。
                                書記官  賴玉真
中    華    民    國    95    年     2    月    27    日
附錄本案論罪科刑法條：
【刑法第三百三十九條第一項】
  意圖為自己或第三人不法之所有，以詐術使人將本人或第三人
  之物交付者，處五年以下有期徒刑、拘役或科或併科一千元以
  下罰金。


司法院資訊處製作；財團法人民間司法改革基金會備份。
